【裁判字號】    98,交聲,2613
【裁判日期】    980813
【裁判案由】    聲明異議
【裁判全文】
臺灣臺中地方法院交通事件裁定        98年度交聲字第2613號
原處分機關  交通部公路總局臺中區監理所豐原監理站
受處分人    甲○○
上列受處分人因違反道路交通管理處罰條例案件，對於交通部公
路總局臺中區監理所九十八年七月十日所為之處分（豐監稽違字
第裁六三─ＨＢ0000000號裁決書），聲明異議，本院裁
定如下：
    主  文
原處分關於裁處受處分人甲○○罰鍰逾新臺幣玖仟伍佰元部分撤
銷。
上開撤銷部分，甲○○不罰。
其餘異議駁回。
    理  由
一、原處分旨略以：異議人即受處分人甲○○於民國九十七年二
    月二十八日二十時五十五分許，駕駛車牌號碼：4991－ＮＤ
    號自用一般小客車，在臺中縣中正路果菜市場前，因「汽車
    駕駛人酒精濃度超過規定標準○點五五ＭＧ／Ｌ以上」違規
    ，遂依道路交通管理處罰條例第三十五條第一項第一款規定
    ，對受處分人裁處罰鍰新臺幣（下同）四萬九千五百元，並
    吊扣駕駛執照十二個月，並施以道路安全講習等語。
二、異議意旨略以：異議人酒醉駕駛之行為業經臺灣臺中地方法
    院檢察署檢察官為緩起訴處分，並繳納四萬元，監理機關又
    對異議人裁處罰鍰四萬九千五百元，有違行政罰法第二十六
    條一事不二罰之規定意旨，爰依法聲明異議，請求撤銷罰鍰
    四萬九千五百元部分等語。
三、經查：
（一）按汽車駕駛人，駕駛汽車經測試檢定有酒精濃度超過規定
      標準者，處一萬五千元以上六萬元以下罰鍰，並當場移置
      保管其車輛及吊扣其駕駛執照一年；汽車駕駛人有飲用酒
      類後其吐氣所含酒精濃度超過每公升○點二五毫克以上者
      ，不得駕車；汽車駕駛人，因違反本條例及道路交通安全
      規則之規定，受吊扣或吊銷駕駛執照處分時，吊扣或吊銷
      其持有各級車類之駕駛執照，道路交通管理處罰條例第三
      十五條第一項第一款、第六十八條、道路交通安全規則第
      一百十四條第二款與違反道路交通管理事件統一裁罰標準
      表分別定有明文。次按九十四年二月五日公布，九十五年
      二月五日施行之行政罰法第二十六條規定，「一行為同時
      觸犯刑事法律及違反行政法上義務規定者，依刑事法律處
      罰之。但其行為應處以其他種類行政罰或得沒入之物而未
      經法院宣告沒收者，亦得裁處之。前項行為如經不起訴處
      分或為無罪、免訴、不受理、不付審理之裁判確定者，得
      依違反行政法上義務規定裁處之。」即所謂一事不二罰原
      則，探究其立法目的，無非以一行為同時觸犯刑事法律及
      違反行政法上義務規定時，由於刑罰與行政罰同屬不法行
      為之制裁，而刑罰之懲罰作用較強，依刑事法律處罰即足
      資警惕，實無一事二罰再處行政罰之必要，但罰鍰以外之
      沒入或其他種類行政罰，因兼具維護公共秩序之作用，為
      達行政目的，行政機關仍得併予裁處。而緩起訴處分並附
      條件為捐款命令乃刑事處分，行政機關即不得對同一行為
      再課以行政罰鍰（臺灣高等法院暨所屬法院九十六年法律
      座談會刑事類提案第三六號研討結果參照）。再按汽車駕
      駛人酒精濃度超過規定標準，經裁判確定處以罰金低於本
      條例第九十二條第三項所訂最低罰鍰基準規定者，應依本
      條例裁決繳納不足最低罰鍰之部分，道路交通管理處罰條
      例第三十五條第八項定有明文。又緩起訴處分金既屬前揭
      所稱之「實質刑事法律處罰」，其性質上類似刑事確定裁
      判所處以之罰金刑，雖有行政罰法第二十六條第一項規定
      之適用，然若行為人所支付之緩起訴處分金，未達道路交
      通管理處罰條例第九十二條第三項所訂最低罰鍰基準規定
      者（按依違反道路交通管理事件統一裁罰基準表之規定，
      駕駛人駕駛小型車違反道路交通管理處罰條例第三十五條
      第一項第一款規定之規定，其吐氣所含酒精濃度超過每公
      升零點五五毫克以上者，在限期內到案者，處罰鍰四萬九
      千五百元），依道路交通管理處罰條例第三十五條第八項
      規定，即須補繳不足最低額罰鍰之部分，始為適法。因此
      ，法院僅得就行為人已依緩起訴處分為公益捐款部分予以
      撤銷，並為不罰之諭知（臺灣高等法院暨所屬法院九十七
      年法律座談會刑事類提案第三十九號法律問題研討結果參
      照）。
（二）異議人甲○○於上開時、地，駕駛前自用一般小客車，因
      「汽車駕駛人酒精濃度超過規定標準○點五五ＭＧ／Ｌ以
      上（經酒測器測得酒精濃度呼氣值為一點○一ＭＧ／Ｌ）
      」違規，為警以其違反道路交通管理處罰條例第三十五條
      第一項第一款規定，以中市警交字第ＨＢ0000000
      號舉發違反道路交通管理事件通知單當場開單告發等事實
      ，為異議人所自承，且有舉發違反道路交通管理事件通知
      單影本一紙在卷可憑。本件異議人上開酒後駕車除構成道
      路交通管理處罰條例第三十五條第一項第一款之交通違規
      事由外，亦已合於刑法第一百八十五條之三服用酒類不能
      安全駕駛動力交通工具而駕駛罪之構成要件，經臺灣臺中
      地方法院檢察署檢察官於斟酌異議人深表悔悟，態度良好
      ，認以緩起訴處分為適當，以九十七年度偵字第七八一六
      號為緩起訴處分，緩起訴期間為一年，異議人應向社團法
      人中華民國得勝者教育協會支付四萬元，而異議人業已於
      九十七年八月一日支付該協會四萬元，緩起訴已於九十八
      年六月八日期滿等情，有臺灣臺中地方法院檢察署檢察官
      執行緩起訴處分命令通知書及社團法人中華民國得勝者教
      育協會辦公室收據影本一紙附卷可稽；又受處分人所繳納
      上開具有罰金性質之處分金四萬元，未達道路交通管理處
      罰條例第三十五條第一項第一款暨違反道路交通管理事件
      統一裁罰基準表所定之最低罰鍰基準額四萬九千五百元，
      是依首揭說明，原處分機關就行政罰之罰鍰方面，依道路
      交通管理處罰條例第三十五條第八項規定，應僅得就受處
      分人所繳納不足最低罰鍰基準額之部分即差額九千五百元
      裁處罰鍰。原處分機關漏未斟酌及此，而對受處分人裁處
      罰鍰四萬九千五百元，其中逾九千五百元部分即四萬元有
      違行政罰法第二十六條第一項前段一事不二罰之規定，自
      有未恰。
四、綜上所述，異議人就原處分關於裁處受處分人罰鍰逾九千五
    百元部分之異議為有理由，原處分就此部分應予撤銷，並諭
    知不罰，惟因受處分人尚有補繳九千五百元罰鍰差額之義務
    ，故原處分關於裁處異議人罰鍰未逾九千五百元部分，自無
    不當，此部分之異議為無理由。
據上論斷，應依道路交通管理處罰條例第八十七條第二項、道路
交通案件處理辦法第十九條、第二十條前段，裁定如主文。
中    華    民    國    98    年    8     月    13    日
                        交通法庭  法  官  郭書豪
以上正本證明與原本無異。
如不服本裁定，應於送達後五日內，向本院提出抗告狀。
                                  書記官  陳美虹
中    華    民    國    98    年    8     月    13    日


司法院資訊處製作；財團法人民間司法改革基金會備份。
